【裁判字號】    97,訴,9
【裁判日期】    970711
【裁判案由】    偽造文書等
【裁判全文】
臺灣板橋地方法院刑事判決                 97年度訴字第9號
公  訴  人  臺灣板橋地方法院檢察署檢察官
被      告  丁○○
上列被告因偽造文書等案件，經檢察官提起公訴（96年度偵緝字
第3213號），本院判決如下：
    主  文
丁○○無罪。
    理  由
一、公訴意旨略以：被告丁○○基於為自己不法所有及行使偽造
    私文書之概括犯意，於民國九十二年六月間某日，在中國信
    託商業銀行股份有限公司（以下簡稱中國信託）信用卡申請
    書上，偽簽「甲○○」署名，使中國信託承辦人員誤信為真
    ，據以辦理並核發信用卡後，復於該信用卡背面持卡人簽名
    欄偽簽「甲○○」署名一枚，且於九十二年七月一日、九十
    三年三月十九日，在萬豪旅行社有限公司（以下簡稱萬豪旅
    行社）刷卡消費，並連續於簽帳單上偽造「甲○○」署名，
    用以表示其係真正持卡人及同意對於所消費之金額遵守發卡
    銀行申請書約定條款負繳清責任之不實內容私文書後，交付
    萬豪旅行社服務人員而行使，致該人員因此陷於錯誤，而將
    其所刷卡消費之商品交付被告，足以生損害於甲○○及中國
    信託，因認被告涉犯刑法第二百十六條、第二百十條之行使
    偽造私文書罪嫌，及同法第三百三十九條第一項之詐欺取財
    罪嫌。
二、按犯罪事實應依證據認定之，無證據不得認定犯罪事實，不
    能證明被告犯罪者，應諭知無罪之判決，刑事訴訟法第一百
    五十四條第一項、第三百零一條第一項分別定有明文。又按
    告訴人之告訴，係以使被告受刑事訴追為目的，是其陳述是
    否與事實相符，仍應調查其他證據以資審認，最高法院亦著
    有五十二年臺上字第一三ＯＯ號判例可資參照。
三、公訴人認被告涉犯行使偽造私文書、詐欺取財等罪嫌，無非
    以告訴代理人乙○○於警詢中之指述，及卷附中國信託信用
    卡申請書、冒用明細表、切結書影本等證據，為其論述之依
    據。訊據被告承認甲○○向中國信託請領之信用卡（卡號：
    0000－0000－0000－0000號），於九十二
    年七月一日及九十三年三月十九日，在萬豪旅行社有刷卡消
    費紀錄之情不諱，惟堅詞否認犯罪，辯稱：上開信用卡是甲
    ○○本人申請，前述二筆刷卡消費均是購買甲○○之機票，
    皆有獲得甲○○授權，但中國信託向伊催討，而伊與甲○○
    又有金錢債務關係，伊才會簽立切結書等語。
四、經查：
  (一)證人即告訴代理人乙○○於警詢中雖指述：中國信託於九十
    二年六月二十三日核發0000－0000－0000－0
    000號信用卡予甲○○後，於九十三年四月七日接獲甲○
    ○電話告知並未辦理該卡，經查明後係被告冒名申請，並先
    後於九十二年七月一日、九十三年三月十九日刷卡消費共十
    八萬元，遂通知被告於九十三年四月二十八日前往中國信託
    簽立切結書云云（見九十三年度他字第七０二０號偵查卷第
    四頁）。然證人即本案信用卡申請人甲○○於本院九十七年
    六月二十七日審理時，已到庭具結證稱：「（九十二年六月
    是否有申請中國信託信用卡？）有的。」、「（如何申請？
    ）當時是被告的弟媳在中國信託上班，我經常與被告去被告
    弟媳家玩，當時被告的母親與弟媳住在一起，被告的弟媳就
    找我辦理信用卡，信用卡申請書是我自己填寫，申請書上面
    的簽名也是我簽名的，然後我就將申請書交給被告的弟妹辦
    理。後來信用卡就寄到萬豪旅行社，信用卡我有收到，我就
    交給丁○○保管，…。」、「（你有無使用這張卡片購買機
    票？）有的。」、「（如何購買？）我要買機票就直接打電
    話給丁○○，丁○○就會幫我買機票，而丁○○就先用我中
    國信託的信用卡購買，然後到期後，帳單就會寄送到萬豪旅
    行社，然後丁○○就會幫我去繳交卡費。」、「（當初為何
    要申請此張信用卡？）因為當時在九十幾年初，滿街都是辦
    理信用卡的，而被告弟媳在中國信託，所以想說要幫他弟媳
    做業績，所以才申辦的。」、「（為何中國信託的人表示你
    告訴銀行說你並無辦理這張信用卡？）中國信託並沒有跟我
    聯繫，我也沒有主動與銀行人員聯繫，我並沒有打電話與他
    們聯繫。」、「（你有無授權丁○○可以使用你的信用卡？
    ）我授權的就是我要購買機票的時候可以刷我的信用卡。」
    及「（你總共授權她使用你的信用卡有幾次？）很多次，因
    為我有幾張卡在使用，而這張卡是授權丁○○使用二、三次
    購買機票，一次的金額好像是十幾萬元，詳細數字我忘記了
    。」等語明確，足認被告辯稱：本案信用卡係甲○○本人申
    請，二筆萬豪旅行社之刷卡消費亦均事前獲得甲○○授權乙
    節，並非子虛；告訴代理人前揭指述，則與事實不符，難以
    遽信為真。
  (二)再者，告訴代理人於七月間向警方告訴被告偽造文書時，並
    未檢送其所稱被告偽造之九十二年七月一日、九十三年三月
    十九日消費簽帳單，而係以告訴人公司自行列印之「冒用明
    細表」代替（見九十三年度他字第五０五五號偵查卷第六頁
    ），該「冒用明細表」上並無甲○○之署名可供辨識、比對
    ，嗣經本院依職權向告訴人公司調取相關消費簽帳單據，結
    果為：該二筆信用卡交易之消費簽帳單已逾保存期限而無法
    提供等情，有該公司九十七年四月三十日刑事陳報狀一紙在
    卷可參，益徵告訴代理人指述被告偽造消費簽帳單云云，缺
    乏其他證據足以參核印證，顯有瑕疵可指而無從憑信。
  (三)被告雖曾於九十六年十一月二十日檢察官訊問時自白：「（
    有無持甲○○的信用卡去消費並偽簽周的姓名於消費簽單上
    ？）有。我有拿甲○○的信用卡去消費並偽簽周的姓名於消
    費簽單上共消費二筆，且我有償還。」云云（見九十六年度
    偵緝字第三二一三號偵查卷第十九頁），然此與證人甲○○
    於本院證述之上情明顯不符，且被告嗣於本院審理時辯稱：
    伊當時因通緝被查獲，也認為有欠別人錢是事實，所以對於
    檢察官的詢問都承認，想說儘速把案件開完就可以離開等語
    ，衡情非無可能，本院復查無其他積極證據足認被告上開自
    白與事實相符，自不能據以逕為不利於被告之認定。
五、綜上所述，被告辯稱：本案信用卡是甲○○自行申請，二筆
    刷卡消費亦皆獲得甲○○授權等情，堪予採信。檢察官所舉
    證據，既不足以證明被告有行使偽造私文書、詐欺取財等犯
    罪行為，本院復查無其他證據足認被告有公訴人所指犯行，
    不能證明被告犯罪，依法即應諭知被告無罪之判決。
據上論斷，應依刑事訴訟法第三百零一條第一項，判決如主文。
本案由檢察官丙○○、戊○○提起公訴，經檢察官林珮菁到庭執
行職務。
中    華    民    國    97    年    7     月    11    日
                  刑事第九庭  審判長法  官  樊季康
                                    法  官  張筱琪
                                    法  官  劉元斐
上列正本證明與原本無異。
如不服本判決，應於判決送達後十日內敘明上訴理由，向本院提
出上訴狀（應附繕本）。
                                    書記官  張懿端
中    華    民    國    97    年    7     月    15    日


司法院資訊處製作；財團法人民間司法改革基金會備份。
